臺灣高雄少年及家事法院民事判決　　　　 110年度婚字第49號
原　　　告　乙○○　

被　　　告　甲○○　

上列當事人間請求離婚事件，本院於民國110 年9 月10日言詞辯
論終結，判決如下：
    主      文
原告之訴駁回。
訴訟費用由原告負擔。
    事實及理由
一、原告主張：兩造於民國80年10月19日結婚，並育有楊○○、
    丙○○二子（均已成年）。兩造前有共同經營○○公寓大廈
    管理維護有限公司（下稱○○公司），而於兩造婚姻關係期
    間，被告即時常無端懷疑原告有外遇而質問原告，更不時騷
    擾原告朋友、客戶及供應廠商，兩造關係日趨惡化，即於
    107年4月起分居至今。然被告與楊○○、丙○○共同住居之
    高雄市○○區○○路000號6樓（下稱兩造住所），其租金、
    水、電、市內電話、管理及日常生活開銷等費用，仍均由原
    告負擔。被告近來惡意破壞原告事業，除向原告配合廠商表
    示「小江麻煩你，不要再賣東西給他了，…」、「我現在要
    全力以赴，把他打死，讓他在這個行業無法生存下去，…」
    、「我現在要想辦法把他身邊一起做事的年輕人找出來，要
    把那個年輕人挖到我這邊來做那個年輕人對他很好」、「這
    樣他就垮了」、「…我會認真打拼把他的客戶全部慢慢搶過
    來」等字句，更誹謗、污辱原告而向公司業務表示「…這個
    人是垃圾」、「…，聯合那個女的來欺負我們家，沒有拿半
    毛錢給我們吃飯，這個王八蛋比畜生還不如」、「…為了一
    個女人連家都不要，真的會有報應」等語。更仿造原告經營
    工程行名片樣式，印製名片對外招攬業務而與原告競爭，用
    以惡意破壞原告事業。再被告於二子面前詆毀、重傷原告，
    破壞原告與二子間之情感，並將原告所有之物自兩造住所搬
    移至公共空間，對原告極度不尊重，被告種種劣行，已嚴重
    破壞兩造間之情感與信任關係，兩造已無法共同生活，兼以
    分居已久，無法繼續經營婚姻，任何人處於同一境況均將喪
    失維持婚姻之意願，爰依民法第1052條第1項第5款、第2項
    之規定，訴請擇一判決離婚等語。並聲明：准原告與被告離
    婚。
二、被告則以：原告於107年10月間前往越南旅遊，回國後態度
    丕變，開始產生陸續不回家、不給家用之情形，更於107年
    11月突然搬離兩造住所離家，故非被告遺棄原告。又原告從
    未繳交房租，若非兩造住所係被告胞姐所有，被告與子女早
    已無家可居住，伊懷疑原告有外遇情形，伊並無過失卻遭訴
    請離婚，無法接受等語，資為抗辯，並聲明：原告之訴駁回
    。
三、本院之判斷
（一）原告主張兩造為夫妻，於80年10月19日結婚，婚後育有二
      名已成年子女王楊○○、丙○○，嗣兩造於107年間分居
      至今乙節，業經原告提出戶籍謄本為證，並均據兩造陳述
      在卷（本院卷第19頁、第163頁），是此節堪信為真。。
（二）原告主張依民法第1052條第1項第5款訴請離婚部分：按夫
      妻之一方以惡意遺棄他方在繼續狀態中者，他方得向法院
      請求離婚，民法第1052條第1項第5款定有明文。次按民法
      第1052條第1項第5款所謂夫妻之一方，以惡意遺棄他方，
      在繼續狀態中者，係指夫或妻無正當理由，不盡同居或支
      付家庭生活費用之義務而言，最高法院39年台上字第415
      號判例要旨可資參照。而據證人即兩造之子丙○○於本院
      證稱：與兩造都是住在高雄市○○路（即兩造住所）的地
      址等語（本院卷第177頁），並參兩造戶籍均設籍於兩造
      住所，足見兩造住所即為兩造共同居住地。然據原告自陳
      ：其於107年4月左右分居，我自己搬出去住的等語（本院
      卷第163頁），故實係原告自行搬離兩造共同住居所，並
      無所謂被告遺棄原告、拒絕同居之情事，再據證人丙○○
      於本院審理時證述：我與兩造同住，一直同住到107年11
      、12月，我後來就讀大學後就住學校宿舍。放假時我都會
      回高雄的家。後來原告有次去越南玩，原告出國回來後，
      被告開始跟我說原告都不回家，且我放假回家時，原告也
      常常不在家，每當原告載我回去學校時，也都是在樓下接
      我而已，不會上樓去跟被告打招呼，我詢問原告何以不上
      樓跟被告見面，原告僅說他不太想跟被告住一起，還說他
      遲早要離開這個家，他要去過他自己的生活等語（本院卷
      第177頁），亦見確係原告自行離開兩造住所，並無被告
      惡意離棄原告之情事，從而原告主張被告惡意離棄原告而
      主張離婚云云，自屬無據而無理由。
（三）原告主張依民法第1052條第2 項訴請離婚部分：
    1.按「有民法第1052條第1 項以外之重大事由，難以維持婚
      姻者，夫妻之一方得請求離婚」，此觀民法第1052條第2
      項前段之規定自明。又民法親屬編修正前，第1052條就裁
      判離婚原因，原採列舉主義，於74年6 月3 日修正公布時
      ，乃參酌外國破綻主義離婚法之精神，在同條增列第2 項
      「有前項以外之重大事由，難以維持婚姻者，夫妻之一方
      ，得請求離婚」之規定，其立法本旨，乃以同條第1 項各
      款列舉之離婚原因，過於嚴格，故增列第2 項，即夫妻一
      方之事由，雖不備同條第1 項所列各款之要件，祇須按其
      事由之情節，在客觀上，確屬難以維持婚姻生活者，亦在
      得請求裁判離婚之列。而婚姻以雙方共同生活、相互扶持
      為目的，並以深摯情感為基礎，如夫妻雙方婚姻生活之感
      情基礎業已破裂，且客觀上亦難以期待其回復者，即可認
      有難以維持婚姻之重大事由，而無強求其繼續維持婚姻關
      係之必要。次按民法第1052條第2 項但書規定難以維持婚
      姻之重大事由，應由夫妻之一方負責者，僅他方得請求離
      婚，係為求公允而設，故難以維持婚姻之重大事由，夫妻
      雙方均須負責時，應比較衡量雙方之有責程度，僅許責任
      較輕之一方，得向責任較重之他方請求離婚，如雙方之有
      責程度相同時，則雙方均得請求離婚，始符公平，最高法
      院著有90年度台上字第1965號判決要旨足參。
    2.原告就其主張被告惡意破壞其事業、將原告所有之物搬移
      至公共空間乙節，固據其提出LINE軟體對話紀錄、照片等
      物為據（本院卷第43至44頁、第47至53頁），被告則以原
      告自回國後突然態度丕變等語置辯，經查：證人丙○○於
      本院審理時證稱：伊一直與兩造同住至107年11、12月，
      後來原告有次去越南玩，原告出國回來後，被告開始在電
      話中跟伊說原告都不回家，且伊放假回家時，原告也常常
      不在家，後來伊再次詢問原告何以兩造感情生變，原告也
      說不出個所以然，伊一直跟原告求情，請他不要這麼衝動
      ，這樣的情形迄今都是如此。上開兩造感情生變，是在伊
      大一快結束的時候，之前兩造沒有這樣過，迄今沒有改善
      。以前原告對伊十分好，都會支應伊的生活支出，後來就
      開始不管家裡的各種費用，後來兩造感情不好後，都是被
      告給伊相關費用。伊所看到的，就是原告莫名其妙就突然
      變了一個人，兩造沒有什麼起爭執的時間點或原因，就是
      突然感情生變，伊大一的第一次過年，原告就說他受不了
      這個家了，不想再跟我們一起過年，這是伊從小到大第一
      次遇到這樣的狀況，但伊不知道原因，伊懷疑原告有外遇
      。伊在109年5月出了一場很嚴重的車禍，伊看到原告跟一
      個女生一起來看伊，後來原告也有跟一個女生一起來伊宿
      舍幫伊搬東西，伊比對之後是同一個女生，伊認為同一個
      女生會跟原告來病房看伊，且來伊的宿舍幫伊搬東西，跟
      原告關係必定匪淺。目前兩造見面時，原告對被告態度很
      差，例如像要吃飯會直接找伊，不會找被告，且會突然責
      備被告、一直對被告挑小毛病。原告服刑時，我們全家都
      有寫信給原告、鼓勵原告，跟原告說家人都過得很好，讓
      原告在服刑時安心、不擔心家裡，但換被告服刑時，被告
      一直寫信勸原告要回頭，伊跟原告都有看到這些信，原告
      會說「那些都一樣、都是廢話」，被告服刑期間，伊也不
      知道原告實際住在何處，因伊假日返家時，原告也基本上
      都不在，除非是要回家拿東西才會回來。109年6月22日下
      午5點半，被告假釋回來，伊通知原告，原告就說那他就
      不回來照顧我了，也沒有表示要回來跟我們一起團聚。原
      告現在已經搬出去住了，但原告工作的器具、材料都放在
      我們家，只有在原告要回來拿東西時才會回家，我們家像
      是原告的倉庫，我們家之前是作防漏工程的，所以原告有
      大型器具還是會放在家裡。從我們小時兩造偶而夫妻就會
      吵架，但之後就會和好，唯獨到了原告從越南回來之後，
      就跟之前不一樣，之前兩造吵架都一定會和平結束，但從
      那個時間點之後就不一樣，且剛好就是原告從越南回來的
      時間點，開始改變得不同等語甚詳（本院卷第175至185頁
      ），而考證人為兩造之次子，與兩造同住甚久，且與兩造
      關係均稱良好，其所見乃兩造長久以來相處之親身見聞，
      是其證述內容自有高度參考價值。是據上開證人所述，已
      見被告辯稱原告自回國後突然態度丕變等情為真，至原告
      雖提出上開LINE軟體對話紀錄，而主張被告惡意破壞其事
      業云云，然稽其原委，且無非係因原告毫無緣由下，突然
      破壞兩造婚姻關係在前，被告始對原告背棄兩造婚姻行為
      所做之回應，此終非被告先行主動攻伐原告，而被告上開
      行為，雖致雙方婚姻破綻持續擴大，然其無非係對自己多
      年經營之婚姻，遭背叛之不平、不滿而予之被動抗議，其
      所採手段雖無法修補婚姻，然其目的亦無非寓有冀望原告
      就此回頭之意涵，是被告雖為上開行為，難認其對於雙方
      婚姻破裂有何可歸責之處。
    3.反之，本院斟酌兩造前述相處情形、爭執起因，本件原告
      並未能證明被告率先有何行為出現，導致兩造婚姻產生嚴
      重破綻，反見兩造婚姻破綻係因原告107年回國後態度丕
      變所致，輔以原告自行離開兩造住所而已長期分居之事實
      ，原告所為加重、加深婚姻關係之裂痕，是夫妻間互信互
      賴基礎盡失，即使勉強共處，亦難期和睦，難期繼續共處
      ，任何人處於同一境況，均將喪失與原告維持婚姻意欲，
      堪認雙方感情破裂，婚姻基礎動搖，顯無和諧回復之望，
      已構成婚姻難以維持之重大事由，然此事由之發生，係源
      於原告自行所致，自應由原告負較重之責任，揆諸前開說
      明，原告訴請離婚，為法所不許，從而，原告依民法第
      1052條第2項之規定請求離婚，亦無理由。
（四）綜上所述，原告依民法第1052條第1項第5款及第2項規定
      ，提出本件離婚訴訟，皆無理由，應予駁回。
四、本件事證已臻明確，兩造其餘攻擊防禦方法及證據，核與判
    決之結果不生影響，爰不一一論列，併此敘明。
五、據上論結，本件原告之訴為無理由，依家事事件法第51條，
    民事訴訟法第78條，判決如主文。
中    華    民    國   110    年    9     月    29    日
                  家事第二庭  法  官  劉熙聖
以上正本係照原本作成。
如對本判決上訴，須於判決送達後20日內向本院提出上訴狀（請
檢附上訴理由狀，並依對造人數一併提出相同數量之繕本），且
應一併繳納上訴費新台幣4,500 元；如有委任訴訟代理人者（例
如：律師、..）提起上訴者，請一併提出委任狀正本。
中    華    民    國   110    年    9     月    29    日
                              書記官  机怡瑄